【裁判字號】    92,苗簡,495
【裁判日期】    921219
【裁判案由】    清償借款
【裁判全文】
臺灣苗栗地方法院民事簡易判決                    九十二年度苗簡字第四九五號
    原      告  丙○○○○○○.
    法定代理人  戊○○
    訴訟代理人  乙○○
    被      告  甲○○
    兼      右
    訴訟代理人  己○○
右當事人間請求清償借款事件，本院於中華民國九十二年十二月五日言詞辯論終結，
判決如下：
    主      文
被告應連帶給付原告新臺幣參拾肆萬元，及自民國八十八年五月十四日起至清償日止
，按年息百分之十點八計算之利息，暨自民國八十八年六月十五日起至清償日止，按
上開利率百分之五十計算之違約金。
訴訟費用新臺幣參仟陸佰肆拾元由被告連帶負擔。
本判決得假執行。
    事實及理由
壹、原告之聲明：如主文第一項所示。
貳、事實摘要：
  一、原告起訴主張：被告己○○於民國八十二年五月七日邀同另一被告甲○○及訴
      外人丁○○為連帶保證人，向原告借款新臺幣（下同）七十萬元，約定借款期
      間自八十二年五月七日起至八十九年五月七日止，被告應以一月為一期，共分
      八十四期，平均攤還本金，借款利率為月息九厘，並隨時依原告理事會決定之
      利率變動之，按月隨同本金計付，未按期攤還本金或利息時，如經核准延期償
      還，按月加收利息百分之十之延滯利息，未經核准時，按月加收百分之五十之
      違約金，有借據為憑。詎被告己○○僅繳納本息至八十八年五月十三日止，其
      後即未依約清償，尚欠三十四萬元及自八十八年五月十四日起至清償日止，按
      年息百分之十點八計算之利息，暨自八十八年六月十五日起至清償日止，按上
      開利率百分之五十計算之違約金未清償，爰依消費借貸及連帶保證之法律關係
      ，請求被告己○○及甲○○連帶負清償借款之責。
  二、被告先則否認於前揭借據簽名，並否認曾向原告借款。嗣於本院九十二年十二
      月五日言詞辯論期日，業已承認前揭借據上「己○○」、「甲○○」之簽名係
      渠等授權被告己○○之妹即訴外人蔡碧瑜所簽，惟辯稱上開借款係訴外人蔡碧
      瑜所使用云云，求為判決駁回原告之訴。
參、法院之判斷：
  一、按原告係依法組織完成報備立案之人民團體，有新竹縣政府人民團體報備立案
      證書在卷可稽（附於支付命令卷），依民法第二十六條、民事訴訟法第四十條
      第一項規定，有當事人能力，原告提起本訴，於當事人能力並無欠缺，合先敘
      明。
  二、原告主張之事實，業據其提出與所述相符之借據及個人貸還款明細表等件為證
      （附於支付命令卷），復為被告所不爭執，堪信為真實。按「代理人於代理權
      限內，以本人名義所為之意思表示，直接對本人發生效力」民法第一百零三條
      第一項定有明文。「代理人僅表明本人之姓名，或蓋其印章而為之法律行為，
      如有代理權存在，應認為代理之有效形式」最高法院五十七年度台上字第三二
      七三號判決參照。本件系爭借據上借款人「己○○」及連帶保證人「甲○○」
      之簽名，係被告授權訴外人蔡碧瑜所簽，為被告自承在卷（見本院卷第三九頁
      ），並據證人蔡碧瑜於本院證述：「我有電話徵得被告己○○、甲○○之同意
      才簽的」等語在卷（見本院卷第四十頁），核屬相符，堪以採信。從而被告既
      授與訴外人蔡碧瑜代理於系爭借據簽名為借款人及連帶保證人，揆諸前揭說明
      ，被告自應負授權人之責任。
  三、按稱消費借貸者，謂當事人一方移轉金錢或其他代替物之所有權於他方，而約
      定他方以種類、品質、數量相同之物返還之契約。借用人應於約定期限內，返
      還與借用物種類、品質、數量相同之物。又數人負同一債務，明示對於債權人
      各負全部給付之責任者，為連帶債務。連帶債務之債權人，得對債務人中之一
      人或數人或全體，同時或先後請求全部或一部之給付，民法第四百七十四條、
      第四百七十八條前段、第二百七十二條第一項及第二百七十三條第一項分別定
      有明文。本件原告主張被告己○○以另一被告甲○○為連帶保證人，向其借款
      未依約清償等情，已如前述，則揆諸首揭說明，被告己○○自應與充當連帶保
      證人之被告甲○○連帶負清償之責。從而原告依消費借貸及連帶保證契約之法
      律關係，請求被告連帶給付三十四萬元，及自八十八年五月十四日起至清償日
      止，按年息百分之十點八計算之利息，暨自八十八年六月十五日起至清償日止
      ，按上開利率百分之五十計算之違約金，為有理由，應予准許。
  四、至於被告辯稱系爭借款係訴外人蔡碧瑜所使用云云，惟查被告為系爭借款之借
      款人及連帶保證人，應負清償借款之責，已如前述，則不問該筆借款之使用人
      究為何人，均不能因而解免渠等之清償責任，是被告所辯，自非有據，併此敘
      明。
  五、本件係關於財產權訴訟其標的金額在五十萬元以下之民事簡易訴訟程序，本院
      為被告敗訴之判決，依民事訴訟法第三百八十九條第一項第三款規定，應依職
      權宣告假執行。
  六、據上論結，本件原告之訴為有理由，依民事訴訟法第四百三十六條第二項、第
      八十五條第二項、第三百八十九條第一項第三款，判決如主文。
中      華      民      國    九十二    年    十二    月      十九      日
                                  苗栗簡易庭法      官  黃佩韻
正本係照原本作成。
如對本判決上訴，須於判決送達後廿日內向本院提出上訴狀（需附繕本）。
中      華      民      國    九十二    年    十二    月      十九      日
                                            法院書記官  蕭雅馨


司法院資訊處製作；財團法人民間司法改革基金會備份。
